臺灣臺中地方法院民事裁定　　　　　　 100年度輔宣字第10號
聲　請　人　洪楚媚
相　對　人　林玉麒
上列聲請人聲請輔助宣告事件，本院裁定如下：
    主    文
宣告林玉麒（國民身分證統一編號：Ｚ000000000號）
為受輔助宣告之人。
選定洪楚媚為受輔助宣告之人之輔助人。
聲請費用由受輔助宣告之人負擔。
    理    由
一、聲請意旨略以：聲請人洪楚媚（女、民國四十五年一月五日
    生、國民身分證統一編號：Ｚ000000000號）為相
    對人林玉麒（男、四十二年四月四日生、國民身分證統一編
    號：Ｚ000000000號）之配偶，相對人因罹患早發
    型阿茲海默病之癡呆症，致有非理性消費之行為，且屢次擅
    自買賣股票，衍生鉅額費用問題，致使家人不勝其擾。因相
    對人已有精神障礙，致其為意思表示或受意思表示，或辨識
    其意思表示效果之能力顯有不足，且相對人非理性行為日益
    加劇，短期內難以恢復原來之狀態，爰聲請對其為輔助之宣
    告等語。
二、按對於因精神障礙或其他心智缺陷，致其為意思表示或受意
    思表示，或辨識其意思表示效果之能力，顯有不足者，法院
    得因本人、配偶、四親等內之親屬、最近一年有同居事實之
    其他親屬、檢察官、主管機關或社會福利機構之聲請，為輔
    助之宣告。受輔助宣告之人，應置輔助人，民法第十五條之
    一第一項、第一千一百十三條之一第一項定有明文。又依民
    法第一千一百十三之一第二項準用同法第一千一百十一條之
    一規定，法院選定輔助人時，應依受輔助宣告之人之最佳利
    益，優先考量受輔助宣告之人之意見，審酌一切情狀，並注
    意下列事項：一、受輔助宣告之人之身心狀態與生活及財產
    狀況。二、受輔助宣告之人與其配偶、子女或其他共同生活
    之人間之情感狀況。三、輔助人之職業、經歷、意見及其與
    受輔助宣告之人之利害關係。四、法人為輔助人時，其事業
    之種類與內容，法人及其代表人與受輔助宣告之人之利害關
    係。
三、經查：
（一）聲請人主張之事實，業據提出診斷證明書、戶籍謄本等在
      卷可憑。經本院於鑑定人即澄清醫院劉金明醫師前訊問相
      對人，相對人對於法官詢問其姓名？年籍？住所？與聲請
      人之關係？等問題，相對人均能正確回答，並具備基本之
      計算、使用金錢能力，亦有相當之現實感與判斷能力（知
      道不可任意將個人基本資料交給他人）。嗣經鑑定醫師再
      為進一步之診斷，其鑑定結果認：相對人為一位輕度障礙
      ，早發型阿滋海默病之癡呆症之患者，認知功能退化達到
      輕度障礙。相對人受認知功能障礙之影響，雖然其一般簡
      單日常生活功能，如進食、穿衣、如廁、行動及沐浴等目
      前皆可自理，但是其他身邊複雜事務處理已無法獨立完善
      執行，需要家人或他人之協助處理。目前生活上、經濟上
      由家人協助管理照顧。相對人之社會職業功能有中度障礙
      ；在認知功能方面，其記憶力、判斷力、現實感及思考能
      力亦受明顯影響，以致於無法合理且適當的處理身邊複雜
      事務，需他人協助方能避免其權益之損失。1.基於相對人
      精神疾病有「輕度障礙」之原因，對於管理處分自己之財
      產有必要給予協助，有達到「為意思表示或受意思表示，
      或辨識其意思表示效果之能力，顯有不足」之情形；2.又
      基於病程為長期問題（自數年前病發至今）之原因，難以
      回復至正常智能狀態，且有持續退化之可能性。目前相對
      人之精神狀態屬於輕度障礙，已達輔助宣告之程度，此精
      神狀態係因長期輕度早發型阿滋海默病之癡呆症所導致，
      未來無法改善及回復至正常心智狀態等語，此有該醫院成
      年輔助鑑定書、本案訊問筆錄各乙份在卷可憑。本院審酌
      前開訊問結果與鑑定人意見，認相對人因精神障礙或其他
      心智缺陷，致其為意思表示或受意思表示，或辨識其意思
      表示效果之能力，顯有不足。揆諸首開條文規定，本院自
      得依聲請對相對人為輔助之宣告。
（二）聲請人洪楚媚為相對人之配偶，相對人父親已歿，母親年
      邁，與聲請人育有兩男一女等情，有聲請人提出之戶籍謄
      本、親屬系統表在卷可憑。又相對人日常事務均由聲請人
      處理，聲請人亦同意任輔助人，有本院一００年六月十三
      日訊問筆錄附卷可稽。茲本院參酌前揭各節，認由聲請人
      洪楚媚任輔助人，最能符合受輔助宣告之人之最佳利益，
      爰選定聲請人洪楚媚為輔助人。
四、依民事訴訟法第六百零八條第一項、第六百二十四條之一第
    三項，裁定如主文。
中    華    民    國   100    年    7     月    28    日
                  家事法庭      法  官  楊熾光
正本係照原本作成。
如不服本裁定關於選定輔助人之部分，應於送達後十日內向本院
提出抗告狀，並繳納抗告費新臺幣一千元；其餘關於輔助宣告之
部分，不得抗告。
中    華    民    國   100    年    7     月    28    日
                                書記官  沈慧玲